【裁判字號】    99,訴,67
【裁判日期】    990421
【裁判案由】    偽造有價證券等
【裁判全文】
臺灣士林地方法院刑事判決
公  訴  人  臺灣士林地方法院檢察署檢察官
被      告  丙○○
指定辯護人  本院公設辯護人甲○○
上列被告因偽造有價證券等案件，經檢察官提起公訴（98年度偵
字第16533 號、99年度偵字第1327號），本院就起訴書犯罪事實
(一)部分判決如下：
    主  文
丙○○犯如附表一所示之肆罪，分別處如附表一所示之宣告刑及
從刑，其中附表一編號一至三等參罪分別減如附表一所示之減刑
後之有期徒刑。應執行有期徒刑壹年拾月。借據上偽造「鈴木健
治」之簽名共肆枚、指印共參枚及偽造之本票兩紙均沒收。
    事  實
一、丙○○前因涉嫌詐欺、偽造文書及傷害等罪，經臺灣臺北地
    方法院檢察署、臺灣板橋地方法院檢察署及臺灣臺中地方法
    院檢察署發佈通緝，逃亡期間，無法使用本名應徵工作，而
    無穩定收入來源，於民國（下同）95年夏季，在臺北市天母
    商圈之香氛店，結識在該店內打工之乙○○進而交往，其向
    乙○○冒稱姓名為「鈴木健治」，繼父係日本人，並自95
    年7 月間起，以支付、清償款項等名義，向乙○○借錢，乙
    ○○不疑有他，陸續出借新臺幣（下同）幾千至幾萬元不等
    之現金，至同年11月間，約交付予丙○○達12萬餘元（嗣後
    丙○○斷斷續續清償，尚有少額借款迄未返還），幾經乙○
    ○催討，丙○○竟基於偽造文書之各別犯意，先後於95年9
    月25日、11月17日，以「鈴木健治」之名義簽立借款金額分
    別為4 萬8700元及7 萬9776元之借據，允諾於96年3 月30
    日及5 月31日前分期還款，並在借據之立據人即借貸人欄上
    偽造「鈴木健治」之署名及捺印後，持交乙○○收執而行使
    前開不實之借據，足生損害於「鈴木健治」及乙○○。
二、丙○○復基於意圖為自己不法所有之犯意，藉詞需用手機，
    佯稱會自行繳納手機費用，要求乙○○代辦手機門號，致乙
    ○○信以為真而於95年11月10日代辦0000000000號等2 組手
    機門號，交予丙○○使用，然丙○○卻至96年3 月底始終未
    繳納每月1 萬餘元之通信費而獲取免費撥打行動電話之利益
    ，致乙○○因丙○○累積高額通信費用、違約金未繳納而受
    有代繳納約4 、5 萬元之損失。
三、嗣經乙○○多次向丙○○催討借貸款項（不含手機通信費用
    ）未果後，告知乙○○家人續行要求丙○○還款，丙○○乃
    基於偽造有價證券之犯意，於96年5 月29日接續在附表所示
    之本票發票人欄上偽造「鈴木健治」之署名及捺印，以偽造
    由「鈴木健治」簽發之不實本票之有價證券，持交乙○○供
    為擔保，然屆本票到期日，丙○○仍未清償分文。
四、案經臺灣士林地方法院檢察署檢察官自動檢舉及臺北縣政府
    警察局報告臺灣士林地方法院檢察署檢察官偵查起訴。
    理  由
一、訊據被告丙○○對前開犯罪事實均坦承不諱，核與證人乙○
    ○於偵查中證述相符（偵2 卷第77至79 頁），復經臺北市政
    府警察局內湖分局98年5 月25日北市警內分刑字第09803087
     8400 號函亦查覆丙○○所使用之YAHOO 登錄帳號，乃以乙
    ○○名義申用之0000000000號門號為聯絡電話，而00000000
    00號之申請日期為95年11月10日，此有通聯調閱查詢單在卷
    可稽（偵5 卷第35至44頁），而依證人乙○○證稱：被告每
    個月各打1 萬多元之通信費用，致其代繳4 、5 萬元通信費
    、違約金等語明確（同卷第78至79頁），以此計算，被告使
    用前開手機門號期間約自95年11月10日起至96年3 月底止，
    共計5 個月，此外，扣得之借據2 紙，其中95年11月17日出
    具之借據立據人之捺印指印經囑託內政部警政署刑事警察局
    鑑定結果認與被告知指印卡之左拇指指印相符，此有該局98
    年8 月7 日刑紋字第0980107992號鑑驗書在卷可憑（98他23
    40號卷第49至50、94至97頁），另扣得附表二所示之本票，
    亦有扣押物品清單在卷可資佐證（偵1 卷第94至95頁、98他
    2340號卷第98頁），可徵被告前開自白應屬事實，是以，本
    件事證已臻明確，被告犯行洵堪認定，應依法論科。
二、論罪科刑
  (一)按本票可以流通市面，為有價證券，偽造是項證券而行使之
    ，本含有詐欺性質，其詐欺行為不應另行論罪（最高法院31
    年上字第409 號判例要旨參照）。次按刑法偽造有價證券罪
    ，其偽造後持以行使，因偽造之目的在得以行使，故行使行
    為較偽造行為犯行為輕，應依吸收犯法則認行使之低度行為
    為偽造之高度行為所吸收。至偽造之有價證券上有盜用印章
    情形，因證券上所蓋之印文，為構成證券之一部；所盜用之
    印章為偽造有價證券行為一部之階段行為，均應包括於偽造
    有價證券罪之內，自不生想像競合犯或牽連犯問題；又數行
    為於同時同地或密切接近之時地實施，侵害同一之法益，各
    行為之獨立性極為薄弱，依一般社會健全觀念，在時間差距
    上，難以強行分開，在刑法評價上，以視為數個舉動之接續
    施行，合為包括之一行為予以評價，較為合理，則屬接續犯
    ，而為包括之一罪（最高法院81年度臺上字第6349號、86年
    臺上字第3295號判決要旨參照）。再按詐得免費使用他人電
    信設備通信之不法利益，乃該當刑法詐欺得利罪（最高法院
    88年度臺上字第5901號判決要旨參照）。
  (二)核被告就犯罪事實一所為均係犯刑法第216 條、第210 條之
    行使偽造私文書罪。又其先後偽造「鈴木健治」名義出具不
    實借據之低度行為，均為高度之向乙○○行使而吸收，而其
    偽造「鈴木健治」簽名、指印於借據上，乃偽造私文書之一
    部，亦不另論罪。其次，被告就犯罪事實二所為係犯刑法第
    339 條第2 項之詐欺得利罪。另其就犯罪事實三所為係犯刑
    法第201 條之偽造有價證券罪，而被告向乙○○行使前揭偽
    造有價證券之低度行為乃為高度之偽造有價證券行為所吸收
    ，不另論罪。又被告乃基於同一概括犯意，在96年5 月29日
    之同時同地，偽造「鈴木健治」為發票人、票號相連之本票
    2 紙，侵害「鈴木健治」之同一法益，依前開說明，應視為
    接續實施前揭2 個偽造有價證券之行為，而論以包括一罪，
    至公訴人認應分論併罰，容有誤會。而被告前開2 個行使偽
    造私文書罪、1 個詐欺得利罪、1 個偽造有價證券罪，犯罪
    時間、地點均不同，犯罪手法互殊，侵害法益亦不相同，顯
    基於各別犯意而為之，應分論併罰之。
  (三)再按刑法第59條之酌量減輕其刑，必須犯罪另有其特殊之原
    因與環境等等，在客觀上足以引起一般同情，認為即予宣告
    法定最低刑期猶嫌過重者，始有其適用；又刑法第59條所謂
    「犯罪之情狀」與第57條所謂「一切情狀」云云，並非有截
    然不同之領域，於裁判上酌減其刑時，本應就犯罪一切情狀
   （ 包括第57條所列舉之10款事項），予以全盤考量，審酌其
    犯罪有無可憫恕之事由，以為判斷，故適用第59條酌量減輕
    其刑時，並不排除第57條所列舉10款事由之審酌（最高法院
    69年度臺上字第291 號、80年度臺上字第3694號判決要旨參
    照）。查被告雖有傷害、偽造文書、詐欺等前科，但均在偵
    查階段，即經受理偵查之地檢署發佈通緝中，而未有經法院
    判決科刑確定之情事，此有臺灣高等法院被告前案紀錄表及
    臺灣士林地方法院檢察署刑案資料查註紀錄表各1 件在卷可
    按，兼衡被告因前揭案件通緝中，為逃避員警查緝隱而不用
    自己真實姓名，冒用「鈴木健治」之名義與證人乙○○認識
    進而交往，交往期間多次向乙○○借貸，但因通緝逃亡中，
    無法使用真實姓名應徵工作，而無穩定收入來源，經濟匱乏
    ，斷斷續續歸還，仍無法完全清償借款，幾經乙○○及家人
    要求後，始以「鈴木健治」偽造附表二所示之本票2 紙，票
    面金額總計亦僅27,823元，所生損害非鉅，且被告通緝到案
    後，於警偵訊及本院審理時自始坦承不諱，顯見被告犯後並
    無推諉卸責之舉，已有悔悟之意，是以，本院認被告所為固
    係違法，然犯罪情節尚屬輕微，客觀上並非情無可憫之處，
    若宣告法定最低刑度3 年以上有期徒刑，不無情輕法重之嫌
    ，故而爰就被告偽造有價證券罪部分依刑法第59條規定減輕
    其刑。
  (四)爰審酌被告正值青壯，四肢健全，國中畢業之智識程度，因
    案通緝，為躲避查緝而冒用「鈴木健治」之名義與乙○○相
    識進而交往，交往期間陸續向乙○○借貸後，因無法以真實
    姓名應徵工作，而無穩定工作收入，經濟匱乏，斷斷續續歸
    還，仍無法完全清償，而出此下策，先後冒用「鈴木健治」
    之名義出具偽造之借據、本票供乙○○收執，足生損害於「
    鈴木健治」與乙○○，甚而，要求乙○○申請手機門號供其
    使用後，卻遲未繳納通信費用而取得免費使用手機門號之利
    益，致乙○○為避免違約（因門號綁手機之合約）受有為其
    代繳電信費、違約金等高達4 、5 萬元之費用，兼衡被告到
    案後自始坦承犯行，對乙○○深表抱歉，卻仍未與乙○○達
    成和解賠償損失等一切情狀，認檢察官具體求處有期徒刑3
    年6 月，罪刑尚非妥適，本院考量上情，認應以附表一所示
    之宣告刑較屬相當，並定應執行刑，以示懲儆。
  (五)再查，被告所為前開附表編號一至三所示犯行之犯罪時間，
    均在96年4 月24日前，所犯行使偽造私文書、詐欺得利等罪
    雖屬中華民國96年罪犯減刑條例第3 條第1 項第15款所列之
    罪，惟均未受逾有期徒刑1 年6 月以上刑之宣告，仍核與同
    條例第2 條第1 項第3 款規定相符，應依同條例第7 條之規
    定減其宣告刑二分之一，並依同條例第11條之規定就前揭得
    減刑及不得減刑部分定應執行刑。
  (六)按刑法上所謂偽造署押，係指未經他人之授權或同意，而擅
    自簽署他人之姓名或劃押（包括以他人之名義按捺指印之情
    形）者而言（最高法院93年度臺上字第2057號判決要旨參照
    ）。查被告偽造前開借據上之「鈴木健治」簽名及指印均應
    依刑法第219 條之規定沒收。至扣案如附表二之偽造本票2
    紙則依刑法第205 條之規定諭知沒收，本票上所附著之偽造
    「鈴木健治」簽名及指印，因本票諭知沒收之效力所及，無
    庸另為沒收之諭知，附此敘明。
三、本案起訴書所載之犯罪事實(二)至(十六)部分另行審結。
據上論斷，應依刑事訴訟法第299 條第1 項前段，中華民國96年
罪犯減刑條例第2 條第1 項第3 款、第7 條、第11條，刑法第20
1 條第1 項、第216 條、第210 條、第339 條第2 項、第51 條
第5 款、第59條、第205 條、第219 條，刑法施行法第1 條之1
，判決如主文。
本案經檢察官吳昭瑩到庭執行職務。
中    華    民    國    99    年    4     月    21    日
                  刑事第六庭審判長法  官  杜惠錦
                                  法  官  陳美彤
                                  法  官  黃欣怡
以上正本證明與原本無異。
如不服本判決，應於收受送達後10日內向本院提出上訴書狀，其
未敘述上訴之理由者並得於提起上訴後20日內向本院補提理由書
（均須按他造當事人之人數附繕本）。
                                  書記官  陳慧玲
中    華    民    國    99    年    4     月    21    日
附錄本案論罪科刑法條全文：
中華民國刑法第201條
意圖供行使之用，而偽造、變造公債票、公司股票或其他有價證
券者，處3 年以上10年以下有期徒刑，得併科3 千元以下罰金。
行使偽造、變造之公債票、公司股票或其他有價證券，或意圖供
行使之用，而收集或交付於人者，處1 年以上7 年以下有期徒刑
，得併科3 千元以下罰金。
中華民國刑法第210條
偽造、變造私文書，足以生損害於公眾或他人者，處5 年以下有
期徒刑。
 中華民國刑法第216條
行使第210 條至第215 條之文書者，依偽造、變造文書或登載不
實事項或使登載不實事項之規定處斷。
中華民國刑法第339條
意圖為自己或第三人不法之所有，以詐術使人將本人或第三人之
物交付者，處5 年以下有期徒刑、拘役或科或併科1 千元以下罰
金。
以前項方法得財產上不法之利益或使第三人得之者，亦同。
前二項之未遂犯罰之。
附表一：
┌─┬──────┬────────┬──────────┬──────────┬─────────┐
│  │  犯罪時間  │    所犯法條    │   宣    告    刑   │  減刑後之有期徒刑  │從              刑│
├─┼──────┼────────┼──────────┼──────────┼─────────┤
│一│95年9月25日 │刑法第216條、第 │有期徒刑參月。      │減為有期徒刑壹月又拾│借據上偽造「鈴木健│
│  │            │210條之行使偽造 │                    │伍日。              │治」之簽名兩枚、指│
│  │            │私文書罪        │                    │                    │印兩枚均沒收。    │
├─┼──────┼────────┼──────────┼──────────┼─────────┤
│二│95年11月17日│同上            │有期徒刑參月。      │減為有期徒刑壹月又拾│借據上偽造「鈴木健│
│  │            │                │                    │伍日。              │治」之簽名兩枚、指│
│  │            │                │                    │                    │紋壹枚均沒收。    │
├─┼──────┼────────┼──────────┼──────────┼─────────┤
│三│95年11月10日│刑法第339條第2項│有期徒刑肆月。      │減為有期徒刑貳月。  │無                │
│  │            │之詐欺得利罪    │                    │                    │                  │
├─┼──────┼────────┼──────────┼──────────┼─────────┤
│四│96年5月29日 │刑法第201條第1項│有期徒刑壹年柒月    │無                  │本票上共計偽造「鈴│
│  │            │之偽造有價證券罪│                    │                    │木健治」簽名兩枚、│
│  │            │                │                    │                    │指印肆枚均沒收。  │
└─┴──────┴────────┴──────────┴──────────┴─────────┘
 附表二：被告偽造之本票
┌─┬───────┬────────┬───────┬─────┬─────────┐
│  │發票日        │到期日          │票面金額      │票      號│偽造之簽名、指印  │
├─┼───────┼────────┼───────┼─────┼─────────┤
│1 │96年5月29日   │96年7月11日     │13,911元      │第00154號 │偽造「鈴木健治」簽│
│  │              │                │              │          │名壹枚、指印兩枚  │
├─┼───────┼────────┼───────┼─────┼─────────┤
│2 │96年5月29日   │96年7月31日     │13,912元      │第001555號│同上              │
└─┴───────┴────────┴───────┴─────┴─────────┘

司法院資訊處製作；財團法人民間司法改革基金會備份。
